【裁判字號】    89,易,660
【裁判日期】    890523
【裁判案由】    侵占
【裁判全文】
臺灣臺北地方法院刑事判決                          八十九年度易字第六六號
    公  訴  人  臺灣臺北地方法院檢察署檢察官
    被      告  乙○○
右列被告因侵占案件，經檢察官聲請以簡易判決處刑（八十八年偵緝字第一三三０號
），本院台北簡易庭認不宜以簡易判決處刑改簽由本院審理，本院依通常程序判決如
左：
    主  文
乙○○意圖為自己不法之所有，而侵占自己持有他人之物，處拘役伍拾日。
    事  實
一、乙○○於民國八十七年一月二十一日因賭博案，經本院以八十七年度易字第一一
    一號判處罰金一千元，如易服勞役以三百元折算一日確定，並於八十七年五月十
    五日繳清罰金執行完畢（不構成累犯），猶不知悔改，於八十四年三月二十一日
    （起訴書誤載為八十四年三月一日），至臺北縣板橋市○○路一０四號甲○○○
    交通股份有限公司（下簡稱東鴻公司）處，借用該公司所有ＭＩ－０五五號營業
    小客車車牌二面，懸掛在其分期購買之汽車上載客營業（即俗稱之靠行），雙方
    約定乙○○每月應支付新臺幣（下同）一萬三千三百元之分期購車款及相關營業
    暨牌照稅、行政管理規費等。詎乙○○取得前揭車牌，於八十四年六月間支付五
    萬元後，竟意圖為自己不法之所有，將東鴻公司所有而為其持有之前揭二面車牌
    ，易持有為所有之意思，侵占入己，逃匿不知去向，亦不支付分期購車款、相關
    營業暨牌照稅及行政管理規費。迄於八十八年十月底，東鴻公司受僱人丙○○始
    尋獲取回車牌。
二、案經被害人東鴻公司訴請臺灣臺北地方法院檢察署呈請臺灣高等法院檢察署核令
    移轉臺灣士林地方法院檢察署呈請臺灣高等法院檢察署核令移轉臺灣臺北地方法
    院檢察署檢察官聲請簡易判決處刑，本院改由通常程序審理。
    理  由
一、訊據被告乙○○固坦承有向被害人東鴻公司借牌靠行，及未繳交分期購車款及相
    關營業暨牌照稅、行政管理規費之事實，惟矢口否認有何侵占犯行，辯稱伊買車
    連系爭ＭＩ－０五五號車牌一起買，系爭車牌是伊所有。伊將懸掛系爭車牌之營
    業小客車租給游清水，游清水未給付伊租金且將該車開走，伊找不到游清水亦沒
    有錢給付分期購車款及相關費用，伊有與東鴻公司談過三、四次云云。惟查：被
    告與東鴻公司於八十四年三月二十一日簽立之切結書已明白記載「立切結書人：
    乙○○茲為取得甲○○○交通股份有限公司所屬之之ＭＩ－０五五號計程牌照使
    用權（所有權屬公司）保證該牌照永久在甲○○○交通股份有限公司名義下營運
    ，決不得以任何理由要求過戶與其他公司及個人車行。．．九、該車所掛營業牌
    照屬於公司所有，係借給乙方（指被告乙○○）使用。．．十三、掛照後，在使
    用營業期間如有不法（不正當）營業本公司得即時收回」，足見系爭ＭＩ－０五
    五號車牌所有權屬東鴻公司所有，被告僅係向東鴻公司借用車牌。其次，游清水
    約於八十七年至八十八年間以每月二萬元向被告租用營業小客車（包含系爭車牌
    ），期間陸續給付被告約十萬元，未將車子開走，被告一直都能聯絡到游清水等
    情，亦據證人游清水到庭證述綦詳（見本院八十九年五月九日訊問筆錄）。再者
    ，證人即東鴻公司之受僱人丙○○復到庭證述「他（指被告乙○○）只有拿過一
    次，在八十四年六月拿過一次五萬元，之後就沒有來過，八十八年十一月及今年
    四月五日到過我公司，其他在八十八年十一月之前有打過二次電話，是在我告他
    之後才打的。．．我曾在八十六年去萬大路找過被告，是機車行，但機車行人員
    告訴我被告已不在這住了。我也在契約另一住址朝陽街找過被告，我是打電話過
    去沒有通過，去找別人也說沒有住在那裏」等語（見本院八十九年四月十一日訊
    問筆錄）。足徵被告前揭所辯，顯係卸責之詞不足採信。綜上所述，由被告明知
    系爭車牌係與告訴人東鴻公司締約僅取得使用權，竟無故不給付相關費用，且將
    系爭車牌租與他人使用，並經東鴻公司提出告訴後始與東鴻公司聯絡，惟仍未主
    動返還系爭車牌或給付相關費用，東鴻公司於路上尋獲車輛始取回車牌（見臺灣
    臺北地方法院檢察署八十八年度偵緝字第一三三０號偵查卷第十六頁反面、第十
    七頁證人丙○○證言），而被告經臺灣臺北地方法院檢察署發佈通緝後始到案陳
    述意見等情綜合以觀，被告有將系爭ＭＩ－０五五號車牌二面易持有為所有不法
    意圖之侵占犯行甚明。本件事證已臻明確，被告犯行堪以認定。
二、核被告所為，係犯刑法第三百三十五條第一項之侵占罪。爰審酌被告犯罪之動機
    、目的、手段、所生危害、犯後態度未見悔意、迄未與告訴人達成和解等一切情
    狀，量處如主文所示之刑。
據上論斷，應依刑事訴訟法第四百五十二條、第二百九十九條第一項前段，刑法第三
百三十五條第一項，罰金罰鍰提高標準條例第一條前段，判決如主文。
本案經檢察官劉成焜到庭執行職務
中    華    民    國      八十九      年      五      月  二十三        日
                                      臺灣臺北地方法院刑事第八庭
                                          法  官  鄭  佾  瑩
右正本證明與原本無異。
如不服本判決，應於判決送達後十日內，向本院提出上訴狀。
              書記官  馬  中  武
中    華    民    國      八十九      年    五        月     三十       日


司法院資訊處製作；財團法人民間司法改革基金會備份。
